【裁判字號】    92,交上易,168
【裁判日期】    920530
【裁判案由】    過失傷害
【裁判全文】
臺灣高等法院刑事判決                          九十二年度交上易字第一六八號
    上  訴  人  臺灣板橋地方法院檢察署檢察官
    上  訴  人
    即  被  告  乙○○
右上訴人因過失傷害案件，不服臺灣板橋地方法院
九十一年度交易字第五五八號，中華民國九十二年三月七日第一審判決（起訴案號：
臺灣板橋地方法院檢察署九十一年度偵字第七五八六號），提起上訴，本院判決如左
：
    主  文
原判決撤銷。
乙○○從事業務之人，因業務上之過失傷害人，處有期徒刑貳月，如易科罰金以參佰
元折算壹日。
    事  實
一、乙○○為從事駕駛小貨車載運水果買賣為業之人，駕駛小貨車為其附隨之業務，
    於九十年十一月二十九日十一時三十分許，受友人顏旭淵之託駕駛Ｑ二─六二四
    六號小貨車載運貨物，自臺北縣樹林市○○路駛入佳園路七十五巷欲往柑園橋方
    向行駛，行經設有閃光黃燈號誌之八德路、佳園路一段七十五巷交岔路口時，原
    應注意減速慢行並安全小心通過，而當時天候晴，為日間有自然光線，路面無缺
    陷，視距良好，並無不能注意之情事，竟疏未注意減速慢行並注意右方來車情形
    ，適有丙○○○所駕駛，附載甲○○之ＧＪＹ─二七○號機車自中洲街五十一巷
    之支線道右轉駛入佳園路一段七十五巷之幹線道往柑園橋方向行駛，亦疏未注意
    支線道車應讓幹線道車先行，致兩車發生擦撞，造成丙○○○、甲○○人車倒地
    ，丙○○○因此受有左肱骨近端骨折、上唇裂傷一公分之傷害，甲○○則受有左
    前臂橈骨骨折之傷害。乙○○肇事後，即電話報警表明肇事姓名、地點請警方前
    來處理，於犯罪未發覺前向警自首，並接受裁判。
二、案經乙○○自首，及被害人丙○○○、甲○○訴由臺北縣政府警察局樹林分局報
    告臺灣板橋地方法院檢察署檢察官偵查起訴。
    理  由
一、右開被告乙○○與告訴人丙○○○駕車如何於前述時地發生車禍肇事，致告訴人
    丙○○○、甲○○二人受傷之事實，除據被告否認有過失，並以：伊係行駛幹道
    ，且當時有減速通過該交岔路口，本件車禍係因告訴人右轉進入佳園路一段七十
    五巷時為閃避一部停在路邊之車輛，而撞及伊車之右後輪護欄云云置辯外，均供
    認不諱，並經告訴人等指訴在卷，且有道路交通事故調查報告表、現場相片及診
    斷證明書等附卷可稽。
二、卷查，本件肇事之上開交岔路口為設有閃光號誌多岔路口，幹道為八德路及佳園
    路一段（路口之閃光號誌為閃光黃燈），支道為中州街（路口之閃光號誌為閃光
    紅燈），此有警繪現場圖及臺北縣政府九十二年一月十三日北府交工字第○九二
    ○○○○四二九號函可參。肇事車輛之行車動向及車損狀況，分別為被告之小貨
    車右後輪及護欄有刮擦痕，行向屬閃光黃燈號誌（幹線道），告訴人之機車左前
    側刮擦痕，行向為閃光紅燈號誌（支線道）。兩車肇事後倒於現場相關位置（機
    車遺留右斜刮地痕路口內），及現場相片所示被告車輛之最後停放位置，其後輪
    仍在佳園路七十五巷中央分向限制線上，車身朝右前方歪斜停放等情，顯見被告
    在進入佳園路七十五巷時並未依規定行駛道路而係偏左行駛。又依上開相片所示
    ，佳園路七十五巷之案發地點路旁固停放一部深色自用小客車，惟該停放車輛與
    中央分向限制線之間仍有足夠寬度可供被告之小貨車通過，但被告並未行駛於正
    常車道而有偏左跨線行駛之情形如前述。足證被告係因見右方有告訴人之機車亦
    同時右轉進入佳園路七十五巷，為搶先進入而偏左以跨中央分向限制線之方式駛
    入佳園路七十五巷甚明，此與告訴人指訴被告係快速自八德路駛入佳園路七十五
    項，並未減速慢行之情形相符。被告所辯當時告訴人之機車尚未進入佳園路七十
    五巷及伊有減速云云，即無足採。又告訴人丙○○○雖稱其自中洲街五十一巷右
    轉駛入佳園路一段七十五巷往柑園橋方向行駛時，有先看左邊來車狀況，見無來
    車後始行右轉，於進入佳園路一段七十五巷約十五公尺後來被撞到，且八德路亦
    非幹道云云。惟查八德路為幹線道，已如前述。而雙方在甫進入佳園路一段七十
    五巷即發生擦撞，依卷附相片及道路交通事故調查報告表所示，自中州街應可清
    楚看見八德路來車狀況，是告訴人丙○○○顯未注意八德路來車狀況，或雖已注
    意八德路上被告之來車，仍未依規定停車讓被告車輛先行即率爾駛入佳園路一段
    七十五巷，殆可確定。從而，本件車禍之發生，係被告駕駛小貨車行經閃光黃燈
    號誌路口，未減速慢行注意安全小心通過，告訴人騎乘機車行經閃光紅燈號誌路
    口，由支道駛出右轉未暫停讓幹道車先行，為肇事之原因。本件車禍經臺灣省車
    輛行車事故覆議鑑定委員會覆議結果，亦同此認定。有該委員會府覆議字第九一
    一九四三號覆議意見書足參。
三、按「駕駛人駕駛汽車，應遵守道路交通標誌、標線、號誌之指示，並服從執行交
    通勤務之警察或依法令執行指揮交通及交通稽查任務人員之指揮。」「特種閃光
    號誌各燈號顯示之意義如左：一閃光黃燈表示『警告』，車輛應減速接近，注意
    安全，小心通過。二閃光紅燈表示『停車再開』，車輛應減速接近，先停止於交
    岔路口前，讓幹道車優先通行後認為安全時，方得續行。」道路交通安全規則第
    九十條及道路交通標誌標線號誌設置規則第二一一條分別定有明文。被告駕車自
    應依上開規定而為注意，而案發當時天候晴，為日間有自然光線，路面無缺陷，
    視距良好，並無不能注意之情事，竟在見告訴人之機車右轉駛來時，未依上開規
    定減速並注意安全小心通過，因而與告訴人騎乘之機車擦撞並造成告訴人等受傷
    ，自有過失。雖告訴人等亦有未依規定先停止於交岔路口前讓幹道車優先通行之
    過失，亦僅止於兩相競合而為肇事之原因，仍無可解免被告應負之過失責任。所
    辯無過失云云，委無足取。被告之過失行為，與告訴人二人所受傷害結果間，有
    相當因果關係。事證明確，被告過失傷害之犯行，堪為認定。
四、被告乙○○為從事駕駛小貨車載運水果買賣為業之人，此據其陳明（見原審卷第
    四十頁），駕駛小貨車為其附隨之業務。核其所為，係犯刑法第第二百八十四條
    第二項前段之業務過失傷害罪。以一過失行為同時造成告訴人二人之受傷，為一
    行為觸犯二罪名之想像淨合犯，依刑法第五十五條規定從一重處斷。被告肇事後
    ，即電話報警表明肇事姓名、地點請警方前來處理，於犯罪未發覺前向警自首，
    並接受裁判。有到場處理警員李旭民填載之台北縣警察局偵辦交通案件涉嫌人是
    否自首調查表及道路交通事故調查報告表載明報案人為「乙○○」可參（見偵查
    卷第十一、十二頁），應依刑法第六十二條前段減輕其刑。原審據以論科，雖非
    無見。然查，原判決依據證人顏旭淵證稱被告肇事當時係無償幫其載運貨物，即
    遽以論處被告過失傷害罪刑，及未依自首規定減刑，均有未洽。被告上訴否認有
    過失，雖無足取，檢察官上訴執以指摘原判決不當，則為有理由，應予撤銷改判
    。爰審酌被告並無前科，有臺灣高等法院檢察署刑案紀錄簡覆表可參，素行非劣
    ，本件車禍之過失程度較輕、告訴人所受傷害程度與同有較重之過失情形，尚未
    與告訴人等達成民事上和解，賠償損害，及犯罪後之態度等一切情狀，量處如主
    文第二項所示之刑，並諭知易科罰金之折算標準。
據上論斷，應依刑事訴訟法第三百六十九條第一項前段、第三百六十四條、第二百九
十九條第一項前段、刑法第二百八十四條第二項前段、第五十五條、第六十二條前段
、第四十一條第一項、罰金罰鍰提高標準條例第一條前段、第二條，判決如主文。
本案經檢察官鄭龍照到庭執行職務。
中      華      民      國    九十二    年      五      月     三十     日
                              臺灣高等法院交通法庭
                                  審判長法  官  溫 耀 源
                                        法  官  邱 同 印
                                        法  官  吳    燦
右正本證明與原本無異。
不得上訴。
                                        書記官  陳 靜 姿
中      華      民      國    九十二    年      五      月     三十     日
附錄：本案論罪科刑法條全文
刑法第二百八十四條
因過失傷害人者，處六月以下有期徒刑、拘役或五百元以下罰金，致重傷者，處一年
以下有期徒刑、拘役或五百元以下罰金。
從事業務之人，因業務上之過失傷害人者，處一年以下有期徒刑、拘役或一千元以下
罰金，致重傷者，處三年以下有期徒刑、拘役或二千元以下罰金。


司法院資訊處製作；財團法人民間司法改革基金會備份。
